【裁判字號】    90,台上,1939
【裁判日期】    900329
【裁判案由】    違反懲治盜匪條例等罪
【裁判全文】
最高法院刑事判決                                九十年度台上字第一九三九號
    上  訴  人  甲○○
右上訴人因違反懲治盜匪條例等罪案件，不服台灣高等法院台中分院中華民國九十年
一月二日第二審判決（八十九年度上訴字第九二三號，起訴案號：台灣台中地方法院
檢察署八十八年度偵字第一三一三八、一四五五九、一五二六三、一六三七一、一六
三七二、一六五三一號），提起上訴，本院判決如左：
    主  文
上訴駁回。
    理  由
一強盜罪部分：
按刑事訴訟法第三百七十七條規定，上訴於第三審法院，非以判決違背法令為理由，
不得為之。是提起第三審上訴，應以原判決違背法令為理由，係屬法定要件。如果上
訴理由狀並未依據卷內訴訟資料，具體指摘原判決不適用何種法則或如何適用不當，
或所指摘原判決違法情事，顯與法律規定得為第三審上訴理由之違法情形，不相適合
時，均應認其上訴為違背法律上之程式，予以駁回。本件上訴人甲○○上訴意旨略稱
：(一)扣案之美國ＳＭＩＴＨ＆ＷＥＳＳＯＮ廠ＳＷ９Ｆ型口徑９ＭＭ制式半自動手槍
壹枝（編號：0000000000）、美國ＢＥＲＥＴＴＡ廠９２ＦＳ型口徑９Ｍ
Ｍ制式半自動手槍壹枝（編號：0000000000），係由呂正良所提供，並非
上訴人所有，上訴人僅認識共犯楊明德一人，並不認識其餘共犯呂正良、林永春及綽
號「阿志」等人，何來與彼等共同犯案。(二)上訴人持刀強盜之地點，乃係頗具規模之
職業賭場，並非住處，不應以懲治盜匪條例罪論處上訴人罪名。且同案被告亦證稱上
訴人未參與強盜及持有槍彈犯行，而上訴人亦不知被起訴幾項罪名，原審未予審酌，
遽行判決，自有與證據法則不相符合及有判決不載理由、所載理由矛盾之違法等語。
本件原判決依憑上訴人及共犯楊明德於偵審中多次之自白，及被害人吳炳輝、張水玉
、王繼芳、楊榮吉、王肇清、詹雅玲、陳啟瑩、張錦湖、江銘正、巫進銓、劉智欽、
呂淼泉、賴秋火、葉仁智、鍾秋蓉、張永周、林隆仁、杜秀菊、葉佳衢、陳仲均等人
之指述，扣案之美國ＳＭＩＴＨ＆ＷＥＳＳＯＮ廠ＳＷ９Ｆ型口徑９ＭＭ制式半自動
手槍、美國ＢＥＲＥＴＴＡ廠９２ＦＳ型口徑９ＭＭ制式半自動手槍各一枝、西瓜刀
一把、玩具衝鋒槍一枝，暨內政部警政署刑事警察局鑑定上開制式半自動手槍二枝均
具殺傷力之鑑驗通知書二份等證據，認定上訴人於民國八十八年四月十九日凌晨三時
許，與楊明德分別接獲呂正良之通知，依呂正良之指示，與呂正良、林永春（音同）
及綽號「阿志」之不詳姓名成年男子，基於共同意圖為自己不法所有之犯意聯絡，由
呂正良提供作案用之美國ＳＭＩＴＨ＆ＷＥＳＳＯＮ廠ＳＷ９Ｆ型口徑９ＭＭ制式半
自動手槍及美國ＢＥＲＥＴＴＡ廠製９２ＦＳ型口徑９ＭＭ制式半自動手槍各一枝、
子彈若干顆、玩具衝鋒槍及西瓜刀各一支等制式具有殺傷力之槍枝子彈，以及頭罩等
工具，由楊明德駕車載呂正良、上訴人、林永春及綽號「阿志」等人，共同攜帶上開
槍枝子彈及作案工具，前往台中縣東勢鎮○○路二七八號前之「阿米哥檳榔攤」，由
楊明德在車上把風，呂正良、林永春分持上開二把９ＭＭ制式半自動手槍各一枝、綽
號「阿志」持玩具衝鋒槍一枝、上訴人持西瓜刀一把，共同進入該檳榔攤內之賭博場
所，對在場之吳炳輝、張水玉、王繼芳、楊榮吉、王肇清、詹雅玲等人施強暴手段壓
制住，使渠等無法反抗後，先行劫取吳炳輝之現金新台幣（下同）三萬八千元，隨即
將渠等一併押入檳榔攤後方即中正路二七八號處所，先由林永春以所持之９ＭＭ手槍
擊發一槍脅迫鎮壓在場之人，使當時在場之陳啟瑩、張錦湖、李錦鍾、許進明、江銘
正、巫進銓、劉智欽、呂淼泉、賴秋火、葉仁智、鍾秋蓉、張永周、林隆仁、杜秀菊
、葉佳衢、陳仲均等人均無法抗拒後，再由呂正良下手劫取現場人士之金飾、手錶、
行動電話及現金等財物，得手後，搭乘在外把風之楊明德所駕駛之車輛，駛往苗栗縣
三義鄉深溝山區，上訴人、楊明德、林永春、綽號「阿志」等人各分得二十萬元贓款
，餘款及金飾、行動電話等則由呂正良取走，做案用之制式半自動手槍二枝、現具衝
鋒槍、西瓜刀及頭套等工具，亦由呂正良取去等情，因而撤銷第一審關於上訴人未經
許可持有手槍部分之判決，改判依想像競合犯、牽連犯關係，從一重論處上訴人共同
意圖為自己不法所有，以強暴、脅迫致使不能抗拒而取他人之物（累犯）罪刑，已
明其所憑之證據及認定之理由，從形式上觀察，並無違背法令之情形存在。而扣案之
槍枝縱係呂正良所提供，且上訴人於實施強盜時，並非持扣案之槍枝，而係持西瓜刀
犯案，惟其既與楊明德、呂正良、林永春及綽號「阿志」分持扣案之槍枝、玩具衝鋒
槍、西瓜刀共同強盜他人之財物，則原判決論以共同強盜罪，要無採證違背證據法則
或有判決不載理由或理由矛盾之違法可言。又依原審審判筆錄所載，原審於訊問時，
已先告知上訴人所犯所有罪名（詳如起訴書及第一審判決書所載），上訴人於原審審
理時，應已知悉其被起訴之罪名。至上訴人既有共同強盜行為，則其成立強盜罪，不
因其強盜之地點而有所差異。上訴意旨，並未依據卷內訴訟資料具體指摘原判決究竟
不適用何種法則或如何適用不當，核與法律規定得為第三審上訴理由之違法情形不相
適合，此部分之上訴為違背法律上之程式，應予駁回。
二意圖藏匿犯人而頂替罪部分：
按刑事訴訟法第三百七十六條所列各罪之案件，經第二審判決者，不得上訴於第三審
法院，法有明文。本件上訴人甲○○所犯意圖藏匿犯人而頂替罪部分，原審係依刑法
第一百六十四條第二項論處罪刑，核屬刑事訴訟法第三百七十六條第一款之案件。依
首開說明，既經第二審判決，自不得上訴於第三審法院，上訴人竟復提起上訴，顯為
法所不許。
據上論結，應依刑事訴訟法第三百九十五條前段，判決如主文。
中      華      民      國     九十     年      三      月    二十九    日
                              最高法院刑事第十庭
                                  審判長法官  莊  登  照
                                        法官  洪  明  輝
                                        法官  蔡  清  遊
                                        法官  黃  一  鑫
                                        法官  林  秀  夫
      右正本證明與原本無異
                                              書  記  官
中      華      民      國     九十     年      四      月      六      日


司法院資訊處製作；財團法人民間司法改革基金會備份。
